【裁判字號】    97,台上,4633
【裁判日期】    970919
【裁判案由】    違反毒品危害防制條例
【裁判全文】
最高法院刑事判決            九十七年度台上字第四六三三號
上  訴  人  乙○○
            甲○○
上列上訴人等因違反毒品危害防制條例案件，不服台灣高等法院
中華民國九十七年六月三十日第二審判決（九十六年度上重訴字
第九七號；起訴案號：台灣桃園地方法院檢察署九十六年度偵字
第一二一四二、一二五四四、一五０二九、一六五三七號），提
起上訴，本院判決如下：
    主  文
上訴駁回。
    理  由
按刑事訴訟法第三百七十七條規定：上訴於第三審法院，非以判
決違背法令為理由，不得為之。是提起第三審上訴，應以原判決
違背法令為理由，係屬法定要件；如上訴理由書狀並未依據卷內
訴訟資料，具體指摘原判決不適用何種法則或如何適用不當，或
所指摘原判決違法情事，顯與法律規定得為第三審上訴理由之違
法情形不相適合時，均應認其上訴為違背法律上之程式，予以駁
回。本件原判決依憑證人林淑惠（已判處罪刑確定）於警詢、偵
查之證言，及上訴人乙○○之供詞，暨台灣桃園國際機場出境大
廳監視器光碟暨翻拍照片、台北關稅局扣押貨物運輸工具收據及
搜索筆錄、台北關稅局稽查組Ｘ光檢查儀注檢行李報告表、旅客
入出境記錄查詢單、查獲照片、法務部調查局民國九十六年六月
十八日調科壹字第０九六二三０五一七七０號鑑定書、海洛因四
包及外包裝袋四只、草綠色行李箱一只、林淑惠因本件犯罪所得
而剩餘之花用金新台幣（下同）一千九百元及美金三百三十五元
等證據資料，認定上訴人乙○○、甲○○有原判決事實欄所載之
犯行，因而撤銷第一審關於乙○○、甲○○部分之科刑判決，改
判仍依想像競合犯之規定，均援用刑法第五十九條之規定，各論
處乙○○、甲○○共同販賣第一級毒品罪刑（有期徒刑十六年、
有期徒刑十五年三月），已敘述其所憑之證據及其認定之理由。
對於乙○○於原審辯稱：本件由陳進益及黃祝安策劃，唆使伊代
為尋找聯絡運輸人，伊主觀上並無犯意，且所為係犯罪構成要件
以外之行為，應為幫助犯，又已供出毒品上游來源，應有毒品危
害防制條例第十七條減輕其刑規定之適用；甲○○則矢口否認與
他人有共同運輸第一級毒品海洛因入境之犯意聯絡，辯稱：檢察
官無法舉證伊確有與林淑惠共同或單獨收受報酬，不能逕認伊與
其他實行犯罪者為共同正犯，縱其私下與乙○○約定事成後可獲
得酬勞，應係仲介之代價，僅能論以幫助犯，又其生活困迫，非
幕後主導者，全案非無情輕法重之情各云云。如何皆係卸責之詞
，不足採信。已依憑證人林淑惠在偵查中之證詞及乙○○於偵查
、原審之供述，逐一詳加指駁。並說明林淑惠、乙○○分別於偵
查及第一審所稱甲○○並非知情云云，均屬迴護甲○○之詞，尚
難遽信。且敘明本件固因乙○○之供述，警員始於九十七年四月
三十日逮捕陳進益、黃祝安，然陳進益、黃祝安為本件之共同正
犯，並非本件所運輸而被查獲毒品之來源或上手，尚無毒品危害
防制條例第十七條得減輕其刑規定之適用。所為合法之事實認定
，俱有卷內證據資料足憑，從形式上觀察，原判決並無違法之情
形存在。上訴意旨乙○○略以：(一)原判決就所採納為證據之警詢
筆錄，僅審酌證人內在之主觀條件，對於外部客觀情況如何具有
特信性部分，未詳加說明，遽行判決，自有可議。(二)伊非籌劃運
送毒品事宜之主謀，為警查獲之初，即供出共犯，積極配合檢警
查緝，原判決以陳進益等為本件之共同正犯，無毒品危害防制條
例第十七條減輕其刑規定之適用，否定伊有助檢察官查緝運輸毒
品集團，未考量減少社會危害，復未審酌是否同時查獲毒品，亦
非無違誤，並與比例原則有違。甲○○則以：(一)伊並無參與共同
犯罪之意思，目的實在於訛詐林淑惠獲得報酬中之十五萬元，且
伊並未與運輸毒品集團其他成員有分擔犯罪之行為，至多僅為幫
助犯，原判決認定伊為共同正犯，自有判決不適用法則或適用不
當之違法。(二)原判決未究明乙○○是否將林淑惠酬勞之一部交付
伊收受，無從判斷為沒收與否之依據，自有應於審判期日調查之
證據而未予調查及理由矛盾之違誤各云云。經查，原判決經綜合
全案證據資料，本於事實審法院職權推理之作用，認定上訴人等
有原判決事實欄所載之犯行，已詳細說明其採證認事之理由。並
於理由一(一)指明乙○○、林淑惠之警詢筆錄均經彼等閱認無訛後
簽名其上，其供述之外部附隨環境具有較可信之特別情況，核無
未為說明之情事。且有關上訴人等之行為，如何與其餘實行犯罪
者具刑法上之共同正犯之關係，及無毒品危害防制條例第十七條
減輕其刑規定之適用等節，亦於理由三(二)(四)逐一剖析論述，綦詳
。上訴人等上訴意旨置原判決所為之明白論斷於不顧，猶執已為
原審指駁之陳詞爭辯，徒以自己之說詞，泛指其有不適用法則、
適用法則不當之違法，依首揭之說明，均非適法之第三審上訴理
由。至其餘上訴意旨所執各詞，則係就原審採證認事之職權行使
或與犯罪構成要件無涉之枝節，漫為單純之事實上爭辯，亦難認
係第三審上訴之合法理由。衡以上述之說明，應認其等上訴違背
法律上之程式，均予以駁回。
據上論結，應依刑事訴訟法第三百九十五條前段，判決如主文。
中    華    民    國  九十七  年    九    月   十九   日
                      最高法院刑事第六庭
                          審判長法官  洪  清  江
                                法官  韓  金  秀
                                法官  林  勤  純
                                法官  李  錦  樑
                                法官  陳  國  文
      本件正本證明與原本無異
                                      書  記  官
中    華    民    國  九十七  年    九    月  二十五  日
                                                Ａ


司法院資訊處製作；財團法人民間司法改革基金會備份。
